【裁判字號】    90,訴,267
【裁判日期】    900726
【裁判案由】    給付借款
【裁判全文】
臺灣嘉義地方法院民事判決  九十年度訴字第二六七號
    原      告  梅山鄉農會
    法定代理人  丁○○
    訴訟代理人  戊○○
                甲  ○
                乙○○
右當事人間請求給付借款事件，本院判決如左：
    主    文
被告應連帶給付原告新台幣壹佰貳拾萬元，及自民國九十年二月二十七日起至清償日
止，按年息百分之八．四計算之利息，並自民國九十年三月二十八日起至清償日止，
逾期在六個月以內者，按上開利率百分之十，逾期超過六個月部分，按上開利率百分
之二十計算之違約金。
訴訟費用由被告連帶負擔。
    事    實
甲、原告方面：
  一、聲明：如主文所示。
  二、陳述：
  （一）被告丙○○以其餘被告為連帶保證人，於民國八十五年二月二十九日向原告
        借用新台幣（下同）一百二十萬元，借款期限至九十年二月二十九日止，約
        定利息按年息百分之九．二五計算，原告得調整利息（現為年息百分之八．
        四），借款人應按月繳納利息，如未依約繳息，逾期清償在六個月以內者，
        按上開利率百分之十，超過六個月者，按上開利率百分之二十計付違約金。
        詎被告丙○○自九十年二月二十六日即未依約繳息，屆清償期後，屢向被告
        催討，均置之不理，尚有本金、利息及違約金未清償，為此提起本件訴訟。
          （二）對被告抗辯所為之陳述：
    １．民法第七百三十九條之一規定「本節所規定保證人之權利，除法律另有規定
        外，不得預先拋棄」，所謂「法律另有規定」，包括民法第七百四十六條第
        一項規定「保證人得拋棄先訴抗辯權」，兩造訂立之約定書第十一條第一項
        約定「原告毋須先就擔保物受償，得逕向立約人求償」，並無違反法律之規
        定。
    ２．又民法第七百四十六條第二項、第四項規定「保證契約成立後，主債務人之
        住居所變更，致向其請求清償發生困難者」、「主債務人之財產不足清償其
        債務者」，保證人不得主張先訴抗辯權。目前被告丙○○住居所不明，其另
        於八十五年二月二十九日及八十五年二月十日向原告貸款一百二十萬元及六
        百三十萬元，於八十八年八月十七日償還本金二百九十五萬元，尚欠本金三
        百三十五萬元，此部分業經鈞院九十年度訴字第三二號判決確定，被告丙○
        ○曾向原告陳情由其自行出售擔保物，但其金額仍不足抵償債權。
  三、證據：提出借據、催告書、利率表、放款戶內容查詢單、清償資料、本院九十
      年度訴字第三二號民事判決暨確定證明書各一件、授信約定書四件。
乙、被告方面：
  一、被告丙○○部分：
  （一）聲明：同意與被告甲○連帶清償借款。
  （二）陳述：伊除了本件貸款以外，還有三百三十五萬元的貸款未還，財產只有現
        在居住的房子，同意與被告甲○連帶清償，但是與被告乙○○無關。
  二、被告甲○部分：同意清償。
  三、被告乙○○部分：
  （一）聲明：原告之訴駁回。
  （二）陳述：原告應先賣借款人丙○○的房子清償借款，當初借款是經過原告核定
        才貸款，所以借款人的財產不會不足清償債務。又被告丙○○的房子經過拍
        賣後，也是不夠清償債務。
    理    由
一、原告主張之事實，業據其提出借據、催告書、利率表、放款戶內容查詢單、清償
    資料各一件為證，核屬相符，且為被告等所不爭執，堪信為真實。然對於原告之
    請求，被告甲○表示沒有意見，被告丙○○表示其願與甲○連帶清償，但與被告
    乙○○無關，被告乙○○則辯稱伊為連帶保證人，原告應先執行借款人之財產等
    語。是本件之爭點應在於被告乙○○是否得主張民法第七百四十五條之先訴抗辯
    權？
三、按數人負同一債務，明示對於債權人各負全部給付之責任者，為連帶債務；又連
    帶債務之債權人，得對於債務人中之一人或數人或其全體，同時或先後請求全部
    或一部之給付；連帶債務未全部履行前，全體債務人仍負連帶責任。民法第二百
    七十二條第一項及第二百七十三條分別定有明文。而保證債務之所謂連帶，係指
    保證人與主債務人負同一債務，對於債權人各負全部給付之責任者而言，此就民
    法第二百七十二條第一項規定連帶債務之文義參照觀之甚明。故連帶保證與普通
    保證不同，縱使無民法第七百四十六條所揭之情形，亦不得主張同法第七百四十
    五條關於檢索抗辯之權利。經查，原告主張被告乙○○為本件借款之連帶保證人
    乙節，既為被告等所不爭執，是依上開說明，其應與主債務人負同一清償責任，
    並無先訴抗辯權之適用，從而，被告乙○○所辯，顯無可採。
三、從而，原告依消費借貸及連帶保證契約，請求被告連帶給付借款一百二十萬元，
    及自九十年二月二十七日起至清償日止，按年息百分之八．四計算之利息，並自
    九十年三月二十八日起至清償日止，逾期在六個月以內者，按上開利率百分之十
    ，逾期超過六個月部分，，按上開利率百分之二十計算之違約金，為有理由，應
    予准許。
四、據上論結，原告之訴為有理由，依民事訴訟法第七十八條、第八十五條第二項，
    判決如主文。
中      華      民      國    九十      年      七      月    二十六    日
~B臺灣嘉義地方法院民事第二庭
~B    法  官  羅秀緞
右為正本係照原本作成
如對本判決上訴須於判決送達後廿日內向本院提出上訴狀
中      華      民      國    九十      年      八      月      二      日
~B    書記官  沈秀鈴


司法院資訊處製作；財團法人民間司法改革基金會備份。
